臺灣苗栗地方法院刑事判決　　　　　　　 94年度訴字第600號
公　訴　人　臺灣苗栗地方法院檢察署檢察官
被　　　告　甲○○
指定辯護人　本院公設辯護人　乙○○
上列被告因毒品危害防制條例案件，經檢察官提起公訴（94年度
偵字第3254號），本院判決如下：
      主  文
甲○○運輸第一級毒品，處有期徒刑拾年，併科罰金新臺幣拾貳
萬元，罰金如易服勞役，以銀元參佰元即新臺幣玖佰元折算壹日
。扣案之第一級毒品海洛因肆包（合計淨重壹壹貳點參捌公克）
，沒收銷燬之。扣案之第一級毒品外包裝肆只（合計重陸點玖伍
公克）、運動鞋壹雙，均沒收之。
      事  實
一、甲○○明知海洛因係毒品危害防制條例第2 條第2 項第1 款
    規定之第1 級毒品，亦係行政院依據懲治走私條例第2 條第
    4 項之「公告管制物品項目及其數額」甲類第4 款之管制進
    出口物品，依法不得持有、運輸或私運進口。詎其基於自大
    陸地區私運海洛因進入臺灣地區之犯意，於民國94年8 月6
    日，自桃園縣大園鄉中正國際機場，搭乘飛機至澳門，再轉
    機飛往大陸地區廈門市。並於94年8 月9 日深夜，在大陸地
    區廈門市某處，向一姓名年籍不詳之成年男子，以新臺幣（
　  下同）7 萬元之代價，購得第一級毒品海洛因4 包後，將上
    述4 包海洛因，藏放於其所穿運動鞋之鞋底夾層內。其於94
    年8 月17日16時50分許，搭乘廈門航空班機至澳門，復於同
    日19時30分許，轉搭乘復航空GE356 號班機，運輸夾帶前述
    第1 級毒品海洛因進入臺灣地區。嗣於同日22時22分許，在
    桃園縣大園鄉中正國際機場，經臺中縣警察局豐原分局刑事
    偵查隊、行政院海岸巡防署臺中機動查緝隊，會同內政部警
    政署航空警察局安全檢查隊、財政部臺北關稅局等相關單位
 　 人員共同查獲，並自甲○○所穿運動鞋之鞋底，起獲上述海
    洛因4 包（合計淨重112.38公克，外包裝合計重6.95公克）
    ，始悉上情。
二、案經臺中縣警察局豐原分局報告臺灣苗栗地方法院檢察署檢
    察官偵查後起訴。
    理  由
一、本件訊據被告甲○○坦承自大陸地區廈門市購買前述第1 級
    毒品海洛因，將之藏置於其所穿著運動鞋之鞋底，並搭乘前
    述班機返回臺灣，於中正機場為警查獲，並扣得前述第1 級
    毒品海洛因等事實，但否認有運輸毒品、違反懲治走私條例
    之犯行，辯稱：「這些東西是我帶過來要吃的，我不瞭解這
    樣的行為，是屬於運輸毒品罪」等語。
二、惟查：
（一）被告所攜帶為警查扣之白色粉末4 包，經送請法務部調查
      局鑑定，經以化學呈色法、氣相層析質譜儀分析法鑑定之
      結果，該等扣案物確均含為第1 級毒品海洛因（合計淨重
      112.38公克，空包裝重6.95公克）無誤，此有法務部調查
      局94年11月8 日刑鑑字第990001333 號鑑定書1 份在卷可
      佐（參偵卷第86頁）。
（二）「運輸鴉片，按照暫行新刑律及舊刑法各立法例，原限於
      『自外國販運』或『自外國輸入及輸出於外國』之情形設
      有處罰明文，現行禁煙治罪暫行條例第五條第一項，雖擴
      張範圍，凡在國內運輸鴉片亦應處罰，但按諸立法本旨，
      要不外為禁止甲區域之鴉片輸往乙區域，以防杜煙毒之蔓
      延而設，故本條例關於運輸之規定，不僅國際間之運輸當
      然具有輸出，輸入之關係，即國內運輸，亦應以其所運鴉
      片在兩區域間具有輸出或輸入作用為構成要件，如在同一
      區域之內，就本區原有之鴉片私自搬運，並無由他區輸入
      或輸出區外之行為，除分別情形構成持有或其他罪名外，
      尚難論以運輸鴉片之罪」，此有最高法院27年滬上字第50
      號(1)）判例可資參照。是由上述判例意旨，可知本國法律
      中，關於禁止行為人運輸毒品之規範，亦即對運輸毒品者
      加以處罰，其目的在於防杜煙毒蔓延。且不僅國際間之運
      輸，當然具有輸出、輸入關係。即國內運輸，若所運毒品
      ，在兩區域間，具有輸出或輸入作用者，亦該當運輸毒品
      之構成要件。
（三）「毒品危害防制條例所稱之運輸，係指單純運輸並無他項
      目的者而言，若以販賣目的而從事於搬運之行為，仍成立
      意圖販賣而持有（或販賣）之罪（本院二十四年上字第一
      六七三號判例、二十四年七月總會決議事項三八參照）。
      否則單純為轉讓、施用等目的所為之搬運毒品行為，豈不
      皆應依運輸毒品論罪（至於從國外或甲地販入毒品後，再
      運輸入境或運輸至乙地，因另有運輸之意思及行為，與此
      情形不同）」，此有最高法院92年臺上字第1184號判決可
      資參照。是參酌前述最高法院判例及判決要旨，被告甲○
      ○自大陸地區廈門市，向上述不詳姓名年籍之成年男子，
      購入為警查扣之第1 級毒品海洛因後，搭乘前述班機飛抵
      臺灣地區中正機場，其有運輸之意思及行為，應可認定。
（四）綜上，被告甲○○之上述辯解無非卸責之詞，不足採信。
      此外，復有第1 級毒品海洛因4 包（合計淨重112.38公克
      ，外包裝合計重6.95公克）及運動鞋1 雙扣案足稽，且有
      臺北關稅局扣押（貨物、運輸工具）收據及搜索筆錄1份
      （參偵卷第33至34頁）、臺中縣警察局豐原分局扣押物品
      目錄表1 份（參偵卷第36頁）、照片6 張（參偵卷第37至
      39頁）、通訊監察譯文1 份（參偵卷第55至62頁）、扣押
      物品清單1 份（參偵卷第71至72頁）在卷可憑，事證明確
      ，被告之犯行洵堪認定。
三、按海洛因係毒品危害防制條例第2 條第2 項第1 款規定之第
    1 級毒品，亦係行政院依據懲治走私條例第2 條第4 項之「
    公告管制物品項目及其數額」甲類第4 款之管制進出口物品
    。核被告甲○○所為，係犯毒品危害防制條例第4 條第1 項
    之運輸第1 級毒品罪及懲治走私條例第2 條第1 項私運管制
    物品罪。被告持有第1 級毒品海洛因之低度行為，為其運輸
    之高度行為所吸收，不另論罪。被告所犯上述運輸第1 級毒
    品罪及私運管制物品罪2 罪間，係一行為而觸犯數罪名之想
    像競合關係，為想像競合犯，應依刑法第55條前段規定，從
    1 較重之運輸第1 級毒品罪處斷。復查，被告甲○○，並無
    任何運輸、販賣毒品之前科紀錄，此有臺灣高等法院被告前
    案紀錄表1 份在卷可憑，而被告自大陸地區廈門市，向前述
    成年男子購買扣案之第1 級毒品海洛因後，以上述方式運輸
    進入臺灣地區，目的在於供己施用，參考其犯罪之動機、目
    的、手段及方法，惡性非重，衡酌其情節尚堪憫恕，若依毒
    品危害防制條例第4 條第1 項規定，予以宣告法定低度刑期
    ，猶嫌過重，應依刑法第59條規定，減輕其刑。爰審酌被告
    為供其施用之緣故，即為前述運輸第1 級毒品之行為，倘若
    上述毒品因此流通於市面，影響所及不僅為個人，國家、社
    會亦會因此受有極大損害，足見其為害之鉅，但斟酌本件相
    關毒品已為警查扣未流入市面、被告犯罪之手段尚屬平和等
    一切情狀，量處如主文所示之刑及併科罰金，並就罰金部分
    ，諭知易服勞役之折算標準。
四、復按毒品危害防制條例第18條第1 項規定，得諭知沒收並銷
    燬之者，以查獲之毒品及專供製造或施用毒品之器具為限，
    並不及於毒品之外包裝。而毒品外包裝既係用於包裹毒品，
    防其裸露、潮濕，便於攜帶販賣，亦係供販賣毒品所用之物
    ，應依毒品危害防制條例第19條第1 項之規定宣告沒收之，
    方屬適法，此有最高法院92年度台上字第1288號判決要旨可
    參。又毒品危害防制條例第19條第1 項關於沒收之規定，固
    採義務沒收主義，凡犯同條例第4 條至第9 條、第12條、第
    13 條 或第14條第1 項、第2 項之罪者，其供犯罪所用之物
    或因犯罪所得之財物，均需諭知沒收。但該法條並未規定「
    不問屬於犯人與否」，均沒收之，自仍以屬於被告或共犯所
    有者為限，始應予以沒收，此有最高法院92年度台上字第43
    91號判決要旨可考。而扣案之海洛因4 包（合計淨重112.38
    公克），係屬第1 級毒品，應依毒品危害防制條例第18條第
    1 項前段規定，沒收銷燬之。又前述第1 級毒品之外包裝4
    只（合計重6.95公克），及運動鞋1 雙，均係其所有，供其
    運輸第1 級毒品之用，業據其供陳明確，均應依毒品危害防
    制條例第19條第1 項之規定沒收，因上述物品，均已扣案，
    自無如全部或一部不能沒收之問題，爰不另諭知，如全部或
    一部不能沒收時，追徵其價額。至鑑驗耗用之毒品既已滅失
    ，自無庸宣告沒收，附此敘明。
據上論斷，應依刑事訴訟法第299 條第1 項前段，毒品危害防制
條例第4 條第1 項、第18條第1 項前段、第19條第1 項，懲治走
私條例第2 條第1 項、第11條，刑法第11條、第55條前段、第59
條、第42條第2 項，現行法規所定貨幣單位折算新臺幣條例第2
條，罰金罰鍰提高標準條例第2 條，判決如主文。
本案經檢察官黃智勇到庭執行職務。
中　　華　　民　　國　　94　　年　　12　　月　　28　　日
                  刑事第三庭審判長法　官  柳 章 峰
                                  法  官  吳 國 聖
                                  法  官  呂 曾 達
以上正本與原本無異。
如不服本判決，應於判決送達後10日內，向本院提出上訴狀（應
附繕本）。
                                  書記官  陳 淑 華
中　　華　　民　　國　　94　　年　　12　　月　　28　　日
附錄本判決論罪之法條：
毒品危害防制條例第4條
製造、運輸、販賣第一級毒品者，處死刑或無期徒刑；處無期徒
刑者，得併科新臺幣 1 千萬元以下罰金。
製造、運輸、販賣第二級毒品者，處無期徒刑或 7 年以上有期徒
刑，得併科新臺幣 7 百萬元以下罰金。
製造、運輸、販賣第三級毒品者，處 5 年以上有期徒刑，得併科
新臺幣 5 百萬元以下罰金。
製造、運輸、販賣第四級毒品者，處 3 年以上 10 年以下有期徒
刑，得併科新臺幣 3 百萬元以下罰金。
製造、運輸、販賣專供製造或施用毒品之器具者，處 1 年以上 7
年以下有期徒刑，得併科新臺幣 1 百萬元以下罰金。
前五項之未遂犯罰之。
懲治走私條例第2條
私運管制物品進口、出口逾公告數額者，處 7 年以下有期徒刑，
得併科新臺幣 3 百萬元以下罰金。
以犯前項之罪為常業者，處 3 年以上 10 年以下有期徒刑，得併
科新臺幣 5 百萬元以下罰金。
第 1 項之未遂犯罰之。
第 1 項所稱管制物品及其數額，由行政院公告之。
